【裁判字號】    88,上易緝,17
【裁判日期】    890516
【裁判案由】    毒品危害防制條例
【裁判全文】
臺灣高等法院刑事判決                            八十八年度上易緝字第一七號
    上  訴  人  臺灣桃園地方法院檢察署檢察官
    被      告  甲○○
右上訴人因被告毒品危害防制條例案件，不服臺灣桃園地方法院八十七年度易字第六
七三號，中華民國八十七年五月十三日第一審判決（起訴案號：臺灣桃園地方法院檢
察署八十七年度偵字第六五七號；移送併辦案號：同署八十九年戒偵字第一四九號）
提起上訴，本院判決如左：
    主      文
原判決撤銷。
甲○○連續施用第二級毒品，累犯，免刑。
安非他命壹小包（毛重貳點參公克）沒收銷燬。
    事      實
一、甲○○前於民國（下同）八十五年間，曾因違反麻醉藥品管理條例案件，經原審
    法院判處有期徒刑四月確定，甫於八十六年五月十日執行完畢。猶不知悔改，復
    基於概括犯意，自八十六年七月間起至八十八年一月三十一日止，連續多次在桃
    園縣中壢市○○路一０一六號其住處及桃園縣桃園市○○街四七巷十號五樓其友
    人乙○○住處等地，以將第二級毒品安非他命置於吸食器內加熱吸食霧化氣體之
    方式，非法施用安非他命，約二天施用一次；其間先於八十六年九月二十三日晚
    上十一時許，在桃園縣大園鄉溪梅村劉厝二之二號其友人鍾啟楨住處，為警查獲
    ，並自其身上扣得安非他命一小包（毛重０．六公克），又於八十八年一月三十
    一日下午二時五十分許，在乙○○上開住處，再度為警查獲，並自其身上扣得安
    非他命三小包（毛重一．七公克）及非被告所有之吸食器一組。嗣經原審法院裁
    定予以觀察、勒戒後，有繼續施用毒品之傾向，由該院裁定予以戒治一年，於八
    十八年六月二十三日裁定停止戒治，所餘戒治期間交付保護管束，已於八十九年
    二月二十三日期滿。
二、案經桃園縣警察局大園分局報請臺灣桃園地方法院檢察署檢察官偵查起訴及移送
    併辦。
    理      由
一、右揭犯罪事實，業據被告甲○○於本院供承不諱，並有其持有，經警自其身上扣
    得之安非他命四小包（毛重二．三公克）可憑，且被告先後二次為警查獲時經警
    採取其尿液送請鑑定結果，亦均呈甲基安非他命反應，有法務部調查局檢驗通知
    書、桃園縣衛生局八十八年二月九日不法藥物尿液檢定書各一紙為憑，事證明確
    ，被告犯行洵堪認定。
二、查被告行為後，毒品危害防制條例已於八十七年五月二十日公布，於同年月二十
    二日生效，依該條例第二條第二項第二款、第十條第二項、第二十條第一項、第
    二項、第二十三條第一項、第三十五條第三款規定，安非他命經列為該條例所定
    之第二級毒品防制，且犯之者須先經觀察勒戒後，無繼續施用毒品之傾向者，即
    應為免刑之諭知，如有繼續施用毒品之傾向，則應裁定令入戒治處所施以強制戒
    治，其期間為一年，強制戒治期滿，即應為免刑之諭知，此等規定與麻醉藥品管
    理條例規定相比較，以毒品危害防制條例之規定，有利於被告，依刑法第二條第
    一項前段規定，本案自應適用毒品危害防制條例之規定處斷。核被告所為，係犯
    毒品危害防制條例第十條第二項之罪，其持有安非他命之低度行為，為施用之高
    度行為所吸收，不另論罪。被告多次施用安非他命犯行，時間緊接，犯罪構成要
    件相同，顯係基於概括犯意所為，應依連續犯之規定，論以一罪。公訴意旨僅起
    訴被告於八十六年九月二十日至同年九月二十三日晚上十一時許間之某時施用安
    非他命之犯行，本案其餘犯行雖未據起訴，惟與已起訴部分有連續犯之裁判上一
    罪關係，本院自得予以審理。被告前於八十五年間，曾因違反麻醉藥品管理條例
    案件，經原審法院判處有期徒刑四月確定，甫於八十六年五月十日執行完畢，有
    台灣高等法院檢察署刑案紀錄簡覆表一紙可按。猶不知悔改，於五年內再犯本件
    有期徒刑以上之罪，為累犯。
三、原審據以論罪科刑，固非無見，惟被告行為後，毒品危害防制條例公布施行，已
    如前述，原判決未及比較新舊法，適用較有利於被告之毒品危害防制條例處斷，
    容有未洽。檢察官上訴意旨執此指摘原判決，尚非無據，原判決既有可議，自應
    由本院予以撤銷改判。茲被告業經原審法院裁定予以觀察、勒戒後，有繼續施用
    毒品之傾向，由該院裁定予以戒治一年，於八十八年六月二十三日裁定停止戒治
    ，所餘戒治期間交付保護管束，已於八十九年二月二十三日期滿，有台灣桃園地
    方法院檢察署八十八年度聲停戒一字第六二七號、八十八年毒聲字第三四六五號
    、八十八年度戒執護一字第六三六號等卷為憑，揆諸前揭規定，自應依法為免刑
    之諭知。扣案之安非他命四小包（毛重二．三公克）係自被告身上扣得，為被告
    所自承，應依毒品危害條例第十八條第一項前段之規定沒收銷燬。另扣案之吸食
    器一組，被告否認為其所有，本院亦查無證據足資證明該吸食器確係被告所有，
    自毋庸宣告沒收，併此敘明。
據上論斷，應依刑事訴訟法第三百六十九條第一項前段、第三百六十四條、第二百九
十九條第一項但書，毒品危害防制條例第十條第二項、第二十三條第一項、第三十五
條第三款、第十八條第一項前段，刑法第十一條前段、第二條第一項前段、第五十六
條、第四十七條，判決如主文。
本案經檢察官張秋雲到庭執行職務。
中     華     民     國    八十九   年       五       月      十六      日
                             臺灣高等法院刑事第十六庭
                                 審判長法  官  許  增  男
                                       法  官  黃  鴻  昌
                                       法  官  蔡  彩  貞
右正本證明與原本無異。
不得上訴。
                                       書記官  張  淑  芬
中     華     民     國    八十九   年       五       月      十八      日


司法院資訊處製作；財團法人民間司法改革基金會備份。
